【裁判字號】    99,台抗,433
【裁判日期】    990520
【裁判案由】    貪污
【裁判全文】
最高法院刑事裁定              九十九年度台抗字第四三三號
抗  告  人  甲○○
代  理  人  劉憲璋律師
上列抗告人因貪污案件，不服台灣高等法院台中分院中華民國九
十九年四月六日駁回其第三審上訴之裁定（九十八年度上訴字第
一九五四號），提起抗告，本院裁定如下：
    主  文
原裁定撤銷。
    理  由
本件原裁定以上訴期間為十日，自送達判決後起算，刑事訴訟法
第三百四十九條前段定有明文。抗告人即被告甲○○因貪污案件
，經原審判決後，於民國九十八年十月十二日將判決書分別送達
至抗告人所指定之送達代收人陳苑如（台中市○區○○街一之五
號）及被告之選任辯護人龔正文律師辦公處所，並分別由其受僱
人代為收受，有送達證書可憑。依刑事訴訟法第六十二條、民事
訴訟法第一百三十七條及郵政機關送達訴訟文書實施辦法第八條
規定，詹漢山律師既為陳苑如上開地址之接收郵件人員，郵政機
關已將原審判決送達予詹漢山律師，與付與抗告人之送達代收人
陳苑如有同一之效力，本件送達自屬合法。故於九十八年十月十
二日即已生合法送達之效力，加計在途期間八日，本件上訴期間
應於九十八年十月三十日屆滿，惟抗告人竟遲至九十九年一月二
十九日始向原審提起上訴，上訴自已逾十日之不變期間，因認抗
告人之上訴為不合法，裁定予以駁回，固非無見。惟按刑事訴訟
法第六十二條規定準用民事訴訟法第一百三十七條補充送達之規
定：「按送達於住居所、事務所或營業所不獲會晤應受送達人者
，得將文書付與有辨別事理能力之同居人或受僱人。」所謂「同
居人」，係指同居一處所而共同生活而言。所謂「受僱人」，係
指繼續的為雇用人服勞務之受僱人而言，如受送達者非應受送達
人之同居人或受僱人，雖經送達，亦不生送達之效力。另郵政機
關送達訴訟文書實施辦法第八條規定：機關、學校、工廠、商場
、事務所、營業所或其他公私團體內之員工、或居住人為應受送
達人時，郵政機關送達人員得將文書付與上列送達處所內接收郵
件人員。前項規定之接收郵件人員，視為民事訴訟法第一百三十
七條規定之同居人或受僱人。而所謂「接收郵件人員」依郵件處
理規則第四十七條第三項規定：「郵件以其機關或機構地址為收
件地址者，得交與機關或機構內之接收郵件人員或郵件收發處…
…。」要指機關或機構內負責接收郵件之人員而言。依卷附抗告
人所提證明書所載（見原審卷第五六頁），律師詹漢山似非抗告
人之受僱人（陳苑如似為該律師事務所之職員），能否以抗告人
之受僱人身分簽收原審判決書？難謂無疑，而詹漢山身屬事務所
之執業律師，有無兼任該事務所內接收郵件之工作？其於接收郵
件後有無交付陳苑如收受？均屬未明。原審未予詳查，以詹漢山
有代收行為，即認定其為該址之接收郵件人員，由其代收已生合
法送達效力，認上訴逾期云云，遽為駁回抗告人之上訴裁定，自
嫌速斷。抗告意旨指摘原裁定不當，尚非全無理由，應由本院將
原裁定撤銷，由原法院更為適法之處理。
據上論結，應依刑事訴訟法第四百十三條，裁定如主文。
中    華    民    國  九十九  年    五    月   二十   日
                      最高法院刑事第十一庭
                          審判長法官  洪  佳  濱
                                法官  韓  金  秀
                                法官  段  景  榕
                                法官  周  煙  平
                                法官  林  錦  芳
本件正本證明與原本無異
                                      書  記  官
中    華    民    國  九十九  年    五    月  二十五  日
                                                      V

司法院資訊處製作；財團法人民間司法改革基金會備份。
